臺灣彰化地方法院刑事裁定　 九十四年度聲判字第一五號
　　聲　請　人
　　即 告訴 人　己○○○
　　代　理　人　何志楊律師
　　被　　　告　甲○○
　　　　　　　　乙○○
　　　　　　　　丙○○
　　　　　　　　丁○○
　　　　　　　　戊○○
上列聲請人因告訴被告甲○○等竊盜等案件，不服臺灣高等法院
臺中分院檢察署檢察長駁回再議之處分 (九十四年度上聲議字第
一○四七號)，聲請交付審判，本院裁定如下：
    主  文
聲請駁回。
    理  由
一、聲請交付審判意旨詳如附件「刑事交付審判聲請狀」、「刑
    事交付審判聲請理由(二)狀」所載。
二、(一)按告訴人不服上級法院檢察署檢察長或檢察總長認再議為
    　無理由而駁回之處分者，得於接受處分書後十日內委任律
      師提出理由狀，向該管第一審法院聲請交付審判。法院認
      為交付審判之聲請不合法或無理由者，應駁回之。刑事訴
      訟法第二百五十八條之一、第二百五十八條之三第二項前
      段分別定有明文。
    (二)本案前經臺灣彰化地方法院檢察署檢察官認被告甲○○等
      五人涉犯竊盜、偽造私文書等罪嫌，罪證不足，而於民國
      九十四年七月十八日，以九十三年度調偵續字第八號為不
      起訴處分，並於同年八月三日送達聲請人，聲請人不服，
      於法定期間內之同年月九日聲請再議，復經臺灣高等法院
      臺中分院檢察署檢察長認被告犯罪嫌疑不足，又於九十四
      年八月二十九日，以九十四年度上聲議字第一○四七號認
      再議無理由而駁回再議，並於同年九月六日送達予聲請人
      等情，業經本院調閱臺灣高等法院臺中分院檢察署九十四
      年度上聲議字第一○四七號偵查卷宗查核無誤，而聲請人
      於收受前開駁回再議之處分後，於同年月十六日委任何志
      楊律師提出交付審判聲請狀，向本院聲請交付審判，其聲
      請合於前揭法定程式，合先敘明。
三、經查：
  (一)按刑事訴訟法第二百五十八條之一規定聲請人得向法院聲請
    交付審判，係對於「檢察官不起訴或緩起訴裁量權」制衡之
    一種外部監督機制，法院僅就檢察官所為不起訴或緩起訴之
    處分是否正確加以審查，以防止檢察機關濫權，依此立法精
    神，同法第二百五十八條第三項規定，法院審查聲請交付審
    判案件時「得為必要之調查」，其調查證據之範圍，自應以
    偵查中曾顯現之證據為限；而同法第二百六十條對於不起訴
    處分已確定或緩起訴處分期滿未經撤銷者得再行起訴之規定
    ，其立法理由說明該條所謂不起訴處分已確定者，包括「聲
    請法院交付審判復經駁回者」之情形在內，是前述「得為必
    要之調查」，其調查證據範圍，更應以偵查中曾顯現之證據
    為限，不得就聲請人新提出之證據再為調查，亦不得蒐集偵
    查卷以外之證據，否則，將與刑事訴訟法第二百六十條之再
    行起訴規定，混淆不清，亦將使法院僭越檢察官之職權，而
    有回復「糾問制度」之虞；且法院裁定交付審判，即如同檢
    察官提起公訴使案件進入審判程序，是法院裁定交付審判之
    前提，必須偵查卷內所存證據已符合刑事訴訟法第二百五十
    一條第一項規定「足認被告有犯罪嫌疑」而檢察官應提起公
    訴之情形，亦即該案件已經跨越起訴門檻，否則，縱或法院
    對於檢察官所認定之基礎事實有不同之判斷，但如該案件仍
    須另行蒐證偵查始能判斷應否交付審判者，因交付審判審查
    制度並無如同再議救濟制度得為發回原檢察官續行偵查之設
    計，法院仍應依同法第二百五十八條之三第二項前段之規定
    ，以聲請無理由而裁定駁回（臺灣高等法院九十一年四月二
    十五日第一次刑庭庭長法律問題研究會議結論意旨參照）。
  (二)本件聲請人雖就被告五人所涉竊盜、偽造文書、印文罪嫌提
    出告訴，但經臺灣彰化地方法院檢察署檢察官、臺灣高等法
    院臺中分院檢察署檢察長偵查結果，皆認並無充分證據證明
    被告五人有何竊盜、偽造文書、印文之犯行，並於處分書中
    分別詳述上開認定之理由及依據，有臺灣彰化地方法院檢察
    署九十三年度調偵續字第八號不起訴處分書、臺灣高等法院
    臺中分院檢察署九十四年度上聲議字第一○四七號處分書可
    資參佐，且經本院調取上開偵查案卷審閱後，亦認前開不起
    訴處分書及駁回再議處分書中所臚列或敘述之各項理由，均
    有所據，核與卷證又相符合，並無不當。聲請人雖復具狀向
    本院聲請交付審判，並述明應交付審判之理由，惟查：
  1.按犯罪事實應依證據認定之，無證據不得認定犯罪事實，刑
    事訴訟法第一百五十四條第二項定有明文。而所謂認定犯罪
    事實之證據，係指足以認定被告確有犯罪行為之積極證據而
    言，該項證據自須適合於被告犯罪事實之認定，始得採為斷
    罪之資料；又事實之認定，應憑證據，如未能發現相當確實
    證據，或證據不足以證明，自不能以推測或擬制之方法，以
    為裁判之基礎，最高法院二十九年上字第三一○五號、四十
    年臺上字第八六號判例著有明文。至認定犯罪事實所憑之證
    據，無論係直接證據或間接證據，其為訴訟上之證明，須於
    通常一般之人均不致有所懷疑，而得確信其為真實之程度者
    ，始得據為有罪之認定，倘其證明尚未達到此一程度，而有
    合理之懷疑存在，復無其他調查途徑可循，法院即應為無罪
    之判決，最高法院亦著有二十九年上字第三一○五號、四十
    年臺上字第八六號、七十六年臺上字第四九八六號判例可資
    參照。
  2.本院經調閱前開卷證後核認：
    (1)本件另一告訴人黃邦哲（已歿）雖於七十四年八月十五日
      自被告丁○○、案外人曾黃密受讓股份，於形式上固有買
      賣關係，惟實質上告訴人黃邦哲僅係提供其名義登記為股
      東一情，已據告訴人黃邦哲於八十七年八月二十七日下午
      二時三十分許，於臺灣彰化地方法院檢察署八十七年度偵
      字第三七二０號案件中（後由該案告訴人曾文平改提自訴
      案，經本院以八十七年度自字第一一二號受理），到庭具
      結證稱：「（七十四年八月間，你是否有受讓維綸織造公
　　　司的股份7259股？）我是當人頭的，事情我都不知道」、
　　　「（你在臺中區中小企業銀行伸港分行是否有一個帳戶？
　　　）有，戊○○曾跟我說要幫我設一個帳戶」、「（這個銀
　　　行帳戶何人在使用？）我不知道，存摺都沒有在我這邊」
　　　、「（到台中區中小企業銀行伸港分行開戶時，你有沒有
  　　去？）我有去」、「（八十六年十二月三十日，為何有一
　　　筆580萬7200元之現金轉入你銀行帳戶？）我不知道，他
  　　們也沒有跟我講」、「（銀行帳戶內錢何人領走的？）我
　　　不知道，我也沒有看過存摺，也沒有看到這些錢」等語。
　　　其又於八十七年九月三日到庭供稱：「（《提示印鑑卡》
　　　這張是否你簽名的？）是的」、「（你有去伸港分行辦開
  　　戶？）有」、「（你銀行印章在何處？）我不知道，那是
　    戊○○和我去辦開戶，存摺和印章都是他拿去」等語，有
      前揭偵查案之筆錄影本附卷可證，足見告訴人黃邦哲受被
　　　告戊○○之託設立系爭帳戶後，自始即未保管系爭帳戶之
　　　相關存摺、印鑑。況系爭股票當時之價值高達580萬餘元
　　　，若真為告訴人黃邦哲所有，其自無可能具結證稱其僅係
  　　擔任人頭，而非真正股分持有人，其應會自承確有買下前
　　　揭系爭股份始合情理。是承前告訴人黃邦哲所為之證詞，
　　　其既僅係人頭，則被告戊○○為處理前揭股票事宜，進而
  　　向黃邦哲借用帳戶，供為買賣股票之資金匯入及領出，以
　　　其二人之親戚關係而言，應屬正常，且告訴人黃邦哲亦方
　　　會於申設帳戶後，即將存摺、印章等交予被告戊○○保管
      。再按當事人約定，一方以他方名義存款於金融帳戶，名
      義人僅單純出借名義，對存款無管理、處分之權，存單、
　　　印章、存摺均由借用人持有，借用人並得自由提、存款之
　　　消極信託契約，借用人之提款行為，乃權利之行使，無侵
　　　害名義人權利可言，此亦有最高法院八十八年台上字第一
　　　七二五號判決足參。是本件縱由被告戊○○或其授權之人
　　　以告訴人黃邦哲開戶之印鑑，填寫取款條後，自系爭帳戶
　　　中提領款項，亦難認有竊盜、偽造文書、印文之嫌。且原
　　　檢察官已就該股份讓渡書原本上之印文及告訴人黃邦哲所
　　　開設系爭帳戶之印鑑卡上印文送請鑑定，確屬相同，有法
　　　法務部調查局九十四年四月二十六日調科貳字第09400188
  　　360號鑑定通知書在卷足稽，而股份讓渡書之簽訂日期係
　　　八十六年十二月三十日，系爭帳戶則係於八十六年十二月
　　　十五日開戶，有該讓渡書、開戶印鑑卡存卷為憑，是交付
  　　審判聲請書猶指原檢察官未予鑑定及股份讓渡書之簽訂日
　    期在系爭帳戶開戶日之前顯非實在。
    (2)證人曾文平於上揭臺灣彰化地方法院檢察署八十七年度偵
      字第三七二０號侵占案偵查中、本院八十七年度自字第一
      一二號案、臺灣高等法院臺中分院八十八年度上訴字第五
      一七號案、九十年度上更(一)字第三六０號侵占案審理時，
　　　也均證稱：丁○○因故借用蕭家謂、黃邦哲之名義，於七
　　　十四年八月十五日，將其所有維倫公司股票信託登記與蕭
  　　家謂7251股、黃邦哲7259股等語，此核與證人曾文達於上
　　　揭臺灣彰化地方法院檢察署八十七年度偵字第三七二０號
　　　侵占案偵查中所證：其於六十九年至八十或八十一年間，
　　　為維倫公司股東，擔任股東期間有領過紅利及股利，大都
　　　是領支票，不瞭解七十四年八月間，黃邦哲、蕭家謂為何
  　　受讓維倫公司股票，可能是借黃邦哲名義登記，黃邦哲是
　　　其姑丈，且其從七十二年到七十七年間當維倫公司會計，
　　　於擔任會計期間，黃邦哲、蕭家謂之股份紅利大部分是丁○○領的，少部分是戊○○領的，都是由他們簽名領取，
  　　因為黃邦哲、蕭家謂是戊○○、丁○○名義下之股東等語
　　　相符，亦徵告訴人黃邦哲僅係以人頭之地位承購系爭之維
　　  綸公司股票無訛。
    (3)本院九十一年自字第六六號判決、臺灣高等法院臺中分院
　　　九十一年上訴字第一八六八號判決固有於判決內說明「黃
　　　邦哲所有維綸公司之股份，係以買賣關係而取得，非信託
　　　登記或借名登記而取得‧‧」等語，惟前開判決經上訴最
　　　高法院後，認「信託行為係指信託人將財產所有權移轉與
　　　受託人，使其成為權利人，以達到當事人間一定目的之法
　　　律行為而言，故受託人在法律上為所有權人，在受託人將
  　　受託財產移轉信託人前，不能謂該財產仍為信託人所有，
　　　則縱系爭股份係信託登記予黃邦哲，黃邦哲在法律上即為
  　　所有權人，故偽造文書罪之直接被害人為黃邦哲」，此有
　　　最高法院九十二年臺上字第一０七五號判決附卷足參，從
　　　而非即足憑前述本院九十一年自字第六六號判決、臺灣高
  　　等法院臺中分院九十一年上訴字第一八六八號判決，認定
　　　告訴人黃邦哲所有維綸公司之股份，係以買賣關係取得。
    (4)告訴人黃邦哲生前與被告等對話之錄音帶內容，固有提及
  　　系爭帳戶及帳戶內金額遭被告等領取之事實，惟被告戊○○原即不否認系爭帳戶內之金額，由其提領一情，而告訴
　　　人提出之錄音譯文係告訴人黃邦哲與被告柯淑敏、丙○○
　　　、丁○○之對話內容，告訴人提及「印章、簿子在什麼地
　　　方？我想收回來」、「大家不要說我領的就好」等語，有
  　　卷附錄音譯文可稽，可見告訴人於事發後與被告等對話之
　　　口氣，並無質疑系爭帳戶內之金錢遭人盜領，是告訴人黃
  　　邦哲自始即認系爭股份及帳戶非屬其所有，從而該等錄音
　    譯文亦無從為不利於被告等之認定。
    (5)維綸公司既曾函覆該公司自七十四年至八十六年間因故未
      發放股息紅利，且聲請人己○○○對於告訴人黃邦哲究竟
　　　有無取得股息紅利，亦稱不知情，是維綸公司縱有發放股
　　　息紅利，告訴人黃邦哲究竟有無領取，亦非證人曾文平、
　　  曾文達足以證明，是自無再予傳喚之必要。
    (6)被告柯淑敏對於購買系爭股份之大部分資金來源，已有說
　　　明，至於再議理由所指尚有140萬元未能交代部分，惟被
　　　告柯淑敏既已將股份買賣價金匯入告訴人黃邦哲名義之帳
  　　戶，而本件所爭執者為系爭股票究否係人頭登記，而未實
　　　際出資購買股票，並進行實際股權移轉之爭議，是被告柯
　　　淑敏能否交代其買賣股份價金之來源，尚非屬本案爭執事
　　  項，並無再調查之必要。
    (7)又偵查中對被告為交保之處分，並非即可推論被告犯罪，
      仍需綜合相關事證加以判斷，是聲請人以被告乙○○曾遭
      原檢察官為交保處分，而認被告等涉有犯罪嫌疑，誠屬推
      測；況所謂檢查一體原則，其目的不外乎在於統一全國檢
      察官追訴與裁量的基準，只需在檢察體系內部事務分配內
      ，不因其內部易人而有變更，故究由何檢察官對外執行職
      務，並無差異。
  3.綜上所述，被告五人涉犯竊盜、偽造文書、印文罪嫌不能證
    明之理由，原不起訴處分書及駁回再議處分書業已詳細論列
    說明，且依據卷內資料，並無其他積極證據可資證明被告五
    人有何竊盜、偽造文書、印文犯行，又檢察官為不起訴處分
    之理由，復無何違背經驗法則、論理法則或其他證據法則之
    情事，亦無聲請人所指摘不利於被告五人之事證未經檢察機
    關詳為調查或斟酌等據以交付審判之事由存在。聲請人徒再
    以相同理由及前已提起告訴及聲請再議之陳詞，指摘原處分
    書就證據取捨、認事用法尚有未洽，聲請交付審判，為無理
    由，應予駁回。
四、依刑事訴訟法第二百五十八條之三第二項前段，裁定如主文
    。
中　　華　　民　　國　九十四　年　  十二  月　  三十  日
                  刑事第一庭  審判長法  官    洪志賢
                                    法  官    簡璽容
                                    法  官    周莉菁
以上正本證明與原本無異。
不得抗告。
中　　華　　民　　國　九十五　年　  二  月　    八    日
                                    書記官    黃當易
